【裁判字號】    96,訴,2088
【裁判日期】    970620
【裁判案由】    損害賠償
【裁判全文】
臺灣桃園地方法院民事判決           96年度訴字第2088 號
原      告  戊○○
訴訟代理人  張旭業律師
複  代理人  楊珮君律師
被      告  欣太交通股份有限公司
法定代理人  乙○○
訴訟代理人  羅美棋律師
被      告  丁○○
上列當事人間損害賠償事件，本院於民國97年5 月29日言詞辯論
終結，判決如下：
    主  文
被告應連帶給付原告新台幣壹佰肆拾萬元，及自民國九十六年十
一月二十八日起至清償日止，按年息百分之五計算之利息。
訴訟費用由被告連帶負擔。
本判決於原告以新台幣肆拾陸萬柒仟元為被告欣太交通股份有限
公司供擔保後，得假執行。但被告欣太交通股份有限公司如以新
台幣壹佰肆拾萬元為原告預供擔保，得免為假執行。
    事  實
壹、程序方面：
一、按訴狀送達後，原告不得將原訴變更或追加他訴，但擴張或
    減縮應受判決事項之聲明者，不在此限，民事訴訟法第255
    條第1 項第3 款定有明文。本件原告起訴時原請求被告應連
    帶給付原告新台幣（下同）1,600,000 元，及自起訴狀繕本
    送達被告翌日起至清償日止，按年息百分之5 計算之利息。
    嗣於本院審理時，將聲明變更為被告應連帶給付原告1,400,
    000 元，及自起訴狀繕本送達最後一名被告翌日起至清償日
    止，按年息百分之5 計算之利息（參見本院卷第92、109 頁
    ），經核其此部分聲明變更僅係單純減縮應受判決事項之聲
    明，合於民事訴訟法第255 條第1 項第3 款之規定，應予允
    許。
二、本件被告丁○○經合法通知，未於最後言詞辯論期日到場，
    核無民事訴訟法第386 條各款所列情形，爰依原告聲請，由
    其一造辯論而為判決。
貳、實體方面：
一、本件原告主張：
  (一)被告丁○○於民國95年9 月26日上午4 時10分許，駕駛車牌
    號碼676-AJ號營業半聯結車（下稱系爭聯結車），沿國道3
    號高速公路自大溪往土城方向行駛，詎行駛至國道3 號高速
    公路北向56公里450 公尺處，突然擦撞中央分隔島後，隨即
    駛向路肩又擦撞路肩護欄，系爭聯結車上所載之鋼筋橫躺占
    用國道3 號高速公路北向所有車道，訴外人丙○○（即原告
    之子）雖依規定速限行駛，但面對這突發狀況，仍無法避免
    ，造成渠所駕駛原告所有車號7638-ET 之自小客車（下稱系
    爭自小客車）全毀，經協銘汽車修理廠評估後，認定系爭自
    小客車修復之費用已超出產值。又系爭自小客車係於95 年9
    月20日向駿綸汽車商行以1,400,000 元購得，並於95年9 月
    23日交車，於95年9 月25日方才付清尾款，旋即於95年9 月
    26日發生本件事故，故原告因本件事故所受之車損為1,400,
    000 元。
  (二)丁○○於鈞院96年12月11日行調解程序時，當庭承認受僱於
    被告欣太交通股份有限公司（下稱欣太公司），而系爭聯結
    車於事發當時亦登記於欣太公司名下，足認丁○○係受僱於
    欣太公司，丁○○既為欣太公司服勞務而受其監督，自符合
    民法第188 條之受僱人資格。復依道路交通安全規則第42條
    第1 項第1 款規定，因系爭大貨車為欣太公司所有，系爭大
    貨車之車體處即須印有欣太公司字樣，否則無法通過監理站
    之車輛定期檢驗，且通過理站之車輛定期檢驗，亦會在系爭
    大貨車之行照註記，系爭大貨車於本件事故發生時之行照既
    正常，足認系爭大貨車之車體處確印有欣太公司字樣無誤。
    又目前在臺灣經營交通事業之人，接受他人靠行（出資人以
    該經營人之名義購買車輛，並以該經營人名義參加營運），
    而向該靠行人（出資人）收取費用，以資營運者，比比皆是
    ，此為週知之事實。該靠行之車輛，在外觀上既屬經營人所
    有，乘客又無從分辨該車輛是否他人靠行營運，乘客於搭乘
    時，只能從外觀上判斷該車輛係某經營人所有，該車輛之司
    機係為該經營人服勞務，自應認該司機係為該經營人服勞務
    ，而使該經營人負僱用人之責任，以保護交易之安全，依上
    開說明，欣太公司自應負僱用人之責任。本件事故之發生係
    因丁○○之過失所造成，此部分亦經台灣桃園地方法院檢察
    署，依公共危險等罪名將丁○○提起公訴，丁○○既受僱於
    欣太公司，原告自得依民法第184 條第1 項前段、第188 條
    第1 項及第191 之2 條規定請求被告負連帶損害賠償責任。
  (三)聲明：
  1.被告應連帶給付原告1,400,000 元，及自起訴狀繕本送達最
    後一名被告翌日（即96年11月28日）起至清償日止，按年息
    百分之5 計算之利息。
  2.願供擔保，請准宣告假執行。
二、被告丁○○雖未於最後言詞辯論期日到場，惟據其之到庭所
    為之陳述略以：伊係因載運之鋼筋過長才爆胎，且事發當時
    伊係被追撞，而非主動撞人，故伊應無肇事責任等語，並聲
    明：駁回原告之訴及假執行之聲請。
三、被告欣太公司則抗辯：
  (一)本件應探究丙○○於事發當時有無超速行駛，或未保持安全
    間距之情形。
  (二)丁○○並未受僱於欣太公司，且欣太公司亦未支付薪資與丁
    ○○，也未替其辦理勞、健保或提撥勞工退休金，系爭大貨
    車之真正車主為甲○○，僅係因政府為管理車輛之便，靠行
    於欣太公司。次按僱傭關係之有無，應以事實為準，依民法
    第482 規定，謂僱傭者，是一方在一定或不定期限為他方服
    勞務，他方給付報酬之契約，丁○○從未替欣太公司服任何
    勞務，欣太公司也未支薪與丁○○，且丁○○於偵查中亦陳
    稱未受僱欣太公司，核與真正僱主甲○○所陳相互吻合，足
    認丁○○與欣太公司間並無實質僱傭關係存在，依相關實務
    見解，不得令欣太公司負賠償責任，是原告之訴顯無理由。
  (三)答辯聲明：
  1.原告之訴及假執行之聲請均駁回。
  2.如受不利之判決，願供擔保，請准宣告免為假執行。
四、本院之判斷：
  (一)原告主張丁○○於95年9 月26日上午4 時10分許，駕駛系爭
    聯結車，沿國道3 號高速公路自大溪往土城方向行駛，行駛
    至國道3 號高速公路北向56公里450 公尺處，突然擦撞中央
    分隔島後，隨即駛向路肩又擦撞路肩護欄，系爭聯結車上所
    載之鋼筋橫躺占用國道3 號高速公路北向所有車道，適丙○
    ○駕駛系爭自小客車行駛至該處，面對這突發狀況，仍無法
    避免，造成系爭自小客車全毀等語，業據其提出國道公路警
    察局道路交通事故當事人登記聯單1 紙、系爭自小客車車損
    照片6 張（以上均為影本）為證（參見本院卷第8 、9 頁）
    ，被告對此均不爭執，復經本院向內政部警政署國道公司警
    察局第6 警察隊調取本件事故之相關卷證資料核閱無訛（參
    見本院卷第23至80頁），是原告此部分主張堪信為真實。惟
    被告仍執前詞置辯。茲本件所應審究者為1.丁○○對於本件
    事故是否應負過失責任。2.丙○○對於本件事故是否應負過
    失責任。3.欣太公司是否應與丁○○負連帶損害賠償責任。
  1.按聯結車輛之裝載，半聯結車裝載之總聯結重量，不得超過
    曳引車及半拖車核定之總聯結重量，道路交通安全規則第81
    條第1 款定有明文。本件丁○○雖抗辯伊係因載運之鋼筋過
    長才爆胎，且事發當時伊係被追撞，而非主動撞人，故伊應
    無肇事責任云云。然查，丁○○並不否認事發前伊駕駛之系
    爭大貨車裝載鋼筋後之總聯結重量達52.6公噸之事實，又系
    爭聯結車之總聯結重量為35公噸，有該車行車執照1 份存卷
    可佐（參見台灣桃園地方法院檢察署95年度偵字第23164 號
    卷第94頁），是丁○○駕駛系爭大貨車，本應遵守上開規定
    ，竟仍貿然裝載鋼筋使總聯結重量達52.6公噸，而超過前開
    總聯結重量之35公噸，復依卷附道路交通事故調查報告表以
    觀，當時天候晴，光線良好路面乾燥無缺陷，亦無障礙物，
    視距良好，並無不能注意之情形，丁○○竟疏未注意，讓系
    爭大貨車因超載行駛，致系爭聯結車之左後輪爆胎而失控先
    撞擊內側車道路旁護欄，再撞向外側車道路旁護欄，並使系
    爭聯結車橫停於中內、中外及外側車道上，適有丙○○駕駛
    系爭自小客車行駛至該處，因避剎不及而肇事，造成系爭自
    小客車全毀，足見丁○○顯有過失，且其過失與系爭自小客
    車所受損害間有相當因果關係，是丁○○此部分抗辯並不足
    採。
  2.按當事人主張有利於己之事實者，就其事實有舉證之責任，
    民事訴訟法第277 條前段定有明文。欣太公司抗辯本件應探
    究丙○○於事發當時有無超速行駛，或未保持安全間距之情
    形云云，為原告所否認，欣太公司對此復未能舉證以實其說
    ，是欣太公司此部分抗辯尚乏所據，亦非可採。
  3.按目前在臺灣經營交通事業之人，接受他人靠行（出資人以
    該經營人之名義購買車輛，並以該經營人名義參加營運），
    而向該靠行人（出資人）收取費用，以資營運者，比比皆是
    ，此為週知之事實。該靠行之車輛，在外觀上既屬經營人所
    有，乘客又無從分辨該車輛是否他人靠行營運，乘客於搭乘
    時，只能從外觀上判斷該車輛係某經營人所有，該車輛之司
    機係為該經營人服勞務，自應認該司機係為該經營人服勞務
    。又此種交通企業，既為目前台灣社會所盛行之獨特經營型
    態，則此種交通公司，即應對廣大乘客之安全負起法律上之
    責任。蓋該靠行之車輛，無論係由出資人自行駕駛，或招用
    他人合作駕駛，或出租，在通常情形，均為該交通公司所能
    預見，苟該駕駛人係有權駕駛（指非出自偷竊或無權占有後
    所為之駕駛），在客觀上似應認其係為該交通公司服勞務，
    而應使該交通公司負僱用人之責任，方足以保護交易之安全
    （最高法院87年度台上字第86號、77年度台上字第665 號判
    決意旨參照）。本件欣太公司抗辯丁○○並未受僱於欣太公
    司，且欣太公司亦未支付薪資與丁○○，也未替其辦理勞、
    健保或提撥勞工退休金，雙方並無實質僱傭關係存在，故欣
    太公司無庸負損害賠償責任云云。經查，丁○○於本院96年
    度交易字第127 號刑事案件審理時陳稱：當時我受僱於欣太
    公司，作運輸的工作，當天開車是幫勤美公司載送貨物，欣
    太公司是負責調度車子的車行等語（參見該刑事卷第117 頁
    ），丁○○復於本院96年12月11日調解程序期日時自認伊係
    受僱於欣太公司等語（參見本院卷第92頁），由此可知，欣
    太公司對丁○○應有指揮、監督之權限，縱使丁○○並未向
    欣太公司領取薪資，或欣太公司未替丁○○辦理勞、健保或
    提撥勞工退休金等節屬實，亦不影響上開事實之認定。況欣
    太公司不否認系爭聯結車係登記及靠行在該公司名下，且有
    系爭聯結車之汽車車籍資料、財政部臺灣省北區國稅財產歸
    屬資料清單各1 件在卷可佐（參見本院卷第158 、178 頁）
    ，復依道路交通安全規則第42條第1 項第1 款前段規定：大
    客車、大貨車、小貨車、拖車、大型客貨兩用車及特種車，
    應於車廂兩邊顯明位置標示汽車所有人名稱。因系爭聯結車
    登記為欣太公司所有，則系爭聯結車之車體兩邊自須標示欣
    太公司字樣，揆諸上開說明，在客觀上既可認丁○○係為欣
    太公司服勞務，欣太公司即應負僱用人之責任，是欣太公司
    抗辯雙方並無實質僱傭關係存在而無庸負損害賠償責任云云
    ，並不足採。
  4.按因故意或過失，不法侵害他人之權利者，負損害賠償責任
    。汽車、機車或其他非依軌道行駛之動力車輛，在使用中加
    損害於他人者，駕駛人應賠償因此所生之損害。受僱人因執
    行職務，不法侵害他人之權利者，由僱用人與行為人連帶負
    損害賠償責任。不法毀損他人之物者，被害人得請求賠償其
    物因毀損所減少之價額，民法第184 條第1 項前段、第188
    條第1 項前段、第191 條之2 、第196 條分別定有明文。查
    丁○○疏未注意，讓系爭聯結車因超載行駛，致上開聯結車
    之左後輪爆胎而失控先撞擊內側車道路旁護欄，再撞向外側
    車道路旁護欄，並使系爭聯結車橫停於中內、中外及外側車
    道上，適有丙○○駕駛系爭自小客車行駛至該處，因避剎不
    及而肇事，造成系爭自小客車全毀，又系爭聯結車係靠行於
    欣太公司，並由欣太公司負責指揮調度，欣太公司即應負僱
    用人之責任，揆諸上開規定，原告自得向被告請求連帶損害
    賠償。
  5.原告主張系爭自小客車經協銘汽車修理廠評估後，認定系爭
    自小客車修復之費用已超出產值，且系爭自小客車係於95年
    9 月20日向駿綸汽車商行以1,400,000 元購得，於95年9 月
    23日交車，旋即於95年9 月26日發生本件事故，故其因本件
    事故所受之車損為1,400,000 元等語，並提出估價單、汽車
    買賣合約書影本各1 份為佐（參見本案卷第10、11頁），復
    經本院向協銘汽車修理廠查詢系爭自小客車之維修狀況，經
    該廠回覆：系爭自小客車於95年9 月26日至該廠維修，現仍
    停置該廠廠區，經評估已無法修復，若仍欲修復需支付之回
    復原狀費用定高於車輛原價等語，有本院桃園簡易庭公務電
    話紀錄表1 紙在卷可憑（參見本院卷第83頁），被告對此亦
    不爭執，是原告自得請求被告連帶賠償1,400,000 元。
  (二)從而，原告依侵權行為損害賠償之法律關係，訴請被告連帶
    給付原告1,400,000 元，及自起訴狀繕本送達最後一名被告
    翌日（即96年11月28日）起至清償日止，按年息百分之5 計
    算之利息，洵屬正當，應予准許。
五、原告及欣太公司均陳明願供擔保，聲請宣告假執行或免為假
    執行，經核均無不合，爰分別酌定相當之擔保金准許之。
六、本件事證已臻明確，兩造間其餘攻擊防禦方法，核與本判決
    結果不生任何影響，爰不一一予以論述，附此敘明。
七、據上論結，本件原告之訴為有理由，依民事訴訟法第385 條
    第1 項前段、第85條第2 項、第390 條第2 項、第392 條第
    2 項，判決如主文。
中    華    民    國    97    年    6     月    20    日
                  民事第一庭    法  官  林哲賢
上為正本係照原本作成。
如對本判決上訴，須於判決送達後20日內向本院提出上訴狀
中    華    民    國    97    年    6     月    20    日
                                書記官  羅美英


司法院資訊處製作；財團法人民間司法改革基金會備份。
